【裁判字號】    92,交訴,89
【裁判日期】    920731
【裁判案由】    公共危險等
【裁判全文】
臺灣高雄地方法院刑事判決                          九十二年度交訴字第八九號
    公  訴  人  臺灣高雄地方法院檢察署檢察官
    被      告  丙○○
    選任辯護人  宋國城律師
右列被告因公共危險等案件，經檢察官提起公訴（九十二年度偵字第三八一Ｏ號、九
十二年度偵字第三八九八號），本院判決如左：
    主  文
丙○○服用酒類，不能安全駕駛動力交通工具而駕駛，處有期徒刑貳月；又因過失致
人於死，處有期徒刑柒月；又駕駛動力交通工具肇事，致人受傷而逃逸，處有期徒刑
拾月。應執行有期徒刑壹年陸月。
    事  實
一、丙○○於民國九十二年二月十三日下午六時許，飲酒後酒精濃度高達每公升０‧
    四一毫克以上之酒醉狀態下，明知其飲酒後已達不能安全駕駛動力交通工具之程
    度，竟仍貿然駕駛車牌號碼：ＷＤ─０三七三號自用小客車，沿高雄縣美濃鎮○○路○○道由西向東方向行駛，途經該路一段一九一號前，本應注意汽車駕駛人
    飲酒後其吐氣所含酒精成份超過每公升０‧二五毫克以上者不得駕車，且應注意
    車前狀況，隨時採取必要之安全措施，以避免危險之發生，而當時雖係黃昏，惟
    天氣狀況良好，自然光線，視距甚佳，柏油路面平直，路況良好，無障礙物或其
    他缺陷，客觀上並無不能注意之情事，詎其疏未注意，在飲酒後酒精濃度高達每
    公升０‧四一毫克以上酒醉狀態下，意識不清，已不能安全駕駛車輛，仍以時速
    高達五、六十公里之高速貿然駕車前駛，且又疏未注意車前狀況，適有謝桃妹推
    行坐於殘障輪椅上之乙○○，在劃有分向限制線而不得穿越之上述路段，徒步穿
    越馬路，亦未注意來往車輛，丙○○閃避不及撞擊謝桃妹，謝桃妹於遭受撞擊後
    ，倒地不起，因而受有顱內出血等傷害，經送醫急救後，仍因顱內出血而延至同
    年二月十六日一時二十五分許死亡。丙○○於肇事先致謝桃妹受有上開傷害後，
    因害怕酒後駕車之行為被查覺，竟未停車將謝桃妹送醫，反而棄車逃離現場，嗣
    經警循線查獲上情。
二、案經高雄縣警察局旗山分局移請台灣高雄地方法院檢察署檢察官偵查起訴。
    理  由
一、訊據被告丙○○固對其於飲酒後仍在上開時間，以時速六十公里之高速，駕駛車
    牌號碼ＷＤ─０三七三號自用小客車行經上揭路段時，撞擊斯時正推行坐於殘障
    輪椅上之乙○○徒步穿越馬路之被害人謝桃妹，致謝桃妹受有前述之傷害後，經
    送醫仍不治死亡之事實坦承屬實，惟矢口否認有何肇事逃逸之犯行，並辯稱：撞
    倒人當時，係因伊未帶證件，所以才請同行友人甲○○留在現場，伊走路回家拿
    證件，伊並無肇事逃逸云云。經查：
  (一)被告丙○○於偵查中坦承：其在九十二年二月十三日下午三、四時許喝了一杯半
    之高粱酒後，於晚上六時左右開車上路等語（見九十二年度偵字第三八一Ｏ號卷
    第五頁背面），而本件警方接獲報案之時間係同年二月十三日下午六時許，有卷
    附之高雄縣警察局旗山分局司法警察處理變死案件初步調查報告表一紙可按（見
    旗山分局警卷），是本件車禍發生之時間應約在九十二年二月十三日下午六時許
    ，堪可認定。又被告丙○○係於九十二年二月十四日凌晨一點零三分，始接受警
    方之酒精濃度測試，而測試之結果，其呼氣之酒精濃度為每公升零點四一毫克，
    有高雄縣警察局交通警察隊酒精測試報告一紙在卷可稽（見旗山分局警卷），是
    足佐被告上開於偵查及本院審理中所為其有酒後駕車之自白，應可採信；復觀諸
    本件車禍發生之時間係在九十二年二月十三日下午六時許，而被告於九十二年二
    月十四日凌晨一時三分許，即車禍發生後約經過六小時，接受酒精濃度測試時，
    酒精濃度仍高達每公升零點四一毫克，故本件車禍發生當時，被告之酒精濃度應
    超過每公升零點四一毫克之事實，亦可認定。
  (二)被告於上述時間駕駛友人甲○○父親宋方明所有之ＷＤ─０三七三號自用小客車
    ，沿高雄縣美濃鎮○○路○○道由西向東方向行駛，途經該路一段一九一號前時
    ，並未煞車，仍以時速高達五、六十公里之高速前駛，並撞擊斯時正推行坐於殘
    障輪椅上之乙○○，而徒步穿越馬路之被害人謝桃妹，致被害人謝桃妹於遭受撞
    擊後，倒地不起，因而受有顱內出血等傷害，經送醫急救後，仍因顱內出血而延
    至同年二月十六日一時二十五分許死亡，而該路段之時速限制為四十公里，發生
    車禍當時該路段之天氣狀況良好，自然光線，視距甚佳，柏油路面平直，路況良
    好，無障礙物或其他缺陷等事實，業經被告於偵查中、本院審理中均直陳不諱（
    見九十二年度相字第二九三號卷第二十六頁背面；本院九十二年七月二日審判筆
    錄），核與證人乙○○九十二年二月十四日於警詢中所證車禍發生情節（見旗山
    分局警卷），證人甲○○於警詢中證稱上開小客車係其借予被告，大致相符，並
    有卷附之車籍作業系統--查詢認可資料表、台灣省高屏地區車輛行車事故鑑定委
    員會鑑定意見書、道路交通事故調查報告表(一)、道路交通事故現場圖、台灣高雄
    地方法院檢察署相驗屍體證明書各一份、現場照片八張在卷可稽，是上開事實，
    亦堪認定。
  (三)再者，發生車禍之路段係劃有雙黃線、雙白線之交通標線，肇事地點並無行人穿
    越道，皆為車道，業經本件承辦員警劉瑞光到庭證述明確（見本院九十二年六月
    十二日訊問筆錄），並有上述之現場照片八張可資佐證；另車禍發生當時，係被
    害人謝桃妹推行坐於殘障輪椅上之乙○○欲徒步橫越馬路，業經證人乙○○於偵
    查中證述無訛（見九十二年度相字第二九三號卷第二十七頁）。按「在劃有分向
    限制線之路段，不得穿越道路」，道路交通安全規則第一百三十四條第二款前段
    訂有明文，是本件係被害人謝桃妹推行坐於殘障輪椅上之乙○○欲徒步橫越馬路
    時，始遭被告撞擊而致被害人謝桃妹死亡，是台灣省高屏地區車輛行車事故鑑定
    委員會鑑定意見書所載：「上開路段並非禁止穿越之路段」，此部分之鑑定意見
    ，容有誤會，應予敘明。
  (四)又被告雖以前詞置辯，然被告於偵查中即坦承：其係因有喝酒害怕被發現，所以
    在車禍發生後才離開現場，一直到九十二年二月四日凌晨一點才去投案等語（見
    九十二年度相字卷第二十六頁背面、第二十七頁正面）等語；且參諸證人劉瑞光
    於本院調查中所證：「（問：你們後來如何查獲被告的？）查車籍資料之後才間
    接發現是被告駕駛的，我們當天從現場回來後花了六個小時後才通知被告到警局
    制作筆錄。」、「（問：當初如何找到被告？）我們查到可能是被告駕駛之後，
    我就一直打電話給被告，被告都回答說好、好，但過了好久都沒有來，後來到了
    二月十四日凌晨才到警局。」等語，顯見被告當時於肇事後確有逃逸之行為。至
    證人甲○○於本院調查中雖證稱：被告只有告訴伊說要回家拿證件等情，然案發
    後被告及證人甲○○均未留在現場，業經證人劉瑞光警員於本院調查中證述屬實
    （見本院九十二年六月十二日訊問筆錄），是縱被告確曾告訴證人甲○○：伊要
    回家拿證件，然被告並無委託甲○○留在現場之事實，則屬明確，否則何以甲○○於警方到達後亦已離開現場？是被告上開所辯，委無足取，其肇事逃逸之行為
    ，堪可認定。
  (五)按「行車速度，依標誌或標線之規定，無標誌或標線者，應依左列規定：二、在
    設有快慢車道分隔線之慢車道上，時速不得超過四○公里。」、「汽車行駛時，
    駕駛人應注意車前狀況，並隨時採取必要之安全措施。」、「汽車駕駛人有左列
    情形之一者，不得駕車：二、飲用酒類或其他類似物後其吐氣所含酒精濃度超過
    每公升○‧二五毫克或血液中酒精濃度超過百分之○‧○五以上者。」道路交通
    安全規則第九十三條第一項第二款、第九十四條第三項、第一百十四條第二款分
    別訂有明文。綜上所述，被告丙○○於飲酒後，呼氣之酒精濃度超過每公升零點
    四一毫克，行經上述肇事路段，而依肇事當時該路段之天氣狀況良好，自然光線
    ，視距甚佳，柏油路面平直，路況良好，無障礙物或其他缺陷，已如前述，在客
    觀上並無不能注意之情形，再依被告之智識、能力亦無不能注意之情事，且被告
    於於行經上開路段係以車速約五、六十公里之高速，其竟疏未注意在慢車道行駛
    時，時速不得超過四十公里，應減速慢行及注意車前狀況，以致肇事，致被害人
    死亡，其有應注意能注意而不注意之過失責任，應屬明確；且被告與被害人之肇
    事情形，經送台灣省高屏澎區車輛行車事故鑑定委員會鑑定結果，亦認被告「酒
    精濃度過量駕駛自小客車超速行使未注意車前狀況」為肇事次因，有該委員會鑑
    定意見書及函各一份在卷可參。故被告過失行為與被害人之死亡間，具有相當因
    果關係，本件事證明確，被告之過失犯行堪予認定。
  (六)綜上所述，本件被告上開犯罪事證明確，其犯行均堪認定，應予依法論科。
二、核被告所為就服用酒類不能安全駕駛動力交通工具而駕駛部分，係犯刑法第一百
    八十五條之三服用酒類致不能安全駕駛動力交通工具而駕駛罪；因過失致人於死
    部分，係犯同法第二百七十六條第一項過失致死罪；另駕駛動力交通工具肇事，
    致人受傷而逃逸部分，係犯同法第一百八十五條之四駕駛動力交通工具肇事致人
    受傷而逃逸罪。又被告所犯上開三罪，犯意各別，行為互殊，應分論併罰。又被
    告汽車駕駛人，酒醉駕車因而肇事致人死亡，依法應負刑事責任，所犯普通過失
    致人於死罪部分應依道路交通管理處罰條例第八十六條第一項之規定，加重其刑
    。爰審酌被告未遵循交通法規，以致造成被害人死亡、被害人於本件車禍亦有違
    反交通安全規則之情形，及被告犯罪後業與被害人家屬達成和解，犯罪後坦承部
    分犯行，犯後態度尚可等一切情狀，就其所犯服用酒類致不能安全駕駛動力交通
  工具而駕駛罪部分處有期徒刑二月，就其所犯過失致死罪部分處有期徒刑七月，
    就其駕駛動力交通工具肇事致人受傷而逃逸罪部分處有期徒刑十月，並定其應執
    行之刑為有期徒刑一年六月，以資儆懲。
據上論斷，應依刑事訴訟法第二百九十九條第一項前段，道路交通管理處罰條例第八
十六條第一項，刑法第十一條前段、第一百八十五條之三、第二百七十六條第一項、
第一百八十五條之四、第五十一條第五款，罰金罰鍰提高標準條例第一條前段，判決
如主文。
本件經檢察官沈志成到庭執行職務
中      華      民      國    九十二    年      七      月    三十一    日
                                    臺灣高雄地方法院刑事第四庭
                                      審判長法  官  陳  明  富
                                            法  官  陳  業  鑫
                                            法  官  吳  志  豪
右正本證明與原本無異。
如不服本判決，應於判決送達後十日內，向本院提出上訴狀。
                                            書記官  邱  秋  珍
中      華      民      國    九十二    年      八      月      四      日
附錄本案論罪科刑之法條：
刑法第一百八十五條之三
服用毒品、麻醉藥品、酒類或其他相類之物，不能安全駕駛動力交通工具而駕駛者，
處一年以下有期徒刑、拘役或三萬元以下罰金。
刑法第一百八十五條之四
駕駛動力交通工具肇事，致人死傷而逃逸者，處六月以上五年以下有期徒刑。
刑法第二百七十六條第一項
因過失致人於死者，處二年以下有期徒刑、拘役或二千元以下罰金。


司法院資訊處製作；財團法人民間司法改革基金會備份。
